臺灣高雄地方法院刑事判決　　　　　　　　　　　　　　九十三年度易字第九八號
　　公　訴　人　臺灣高雄地方法院檢察署檢察官
　　被　　　告　丙○○
右列被告因恐嚇案件，經檢察官提起公訴（九十二年度偵字第二一０五四、二一六九
三號），嗣因被告就被訴事實為有罪之陳述，經本院合議庭裁定由受命法官獨任適用
簡式審判程序審理，本院判決如左：
    主  文
丙○○以恐嚇得財產上不法之利益未遂，處有期徒刑壹年。水果刀壹把沒收。
    事  實
一、丙○○於民國九十二年十月十八日下午七時許，在高雄市○○路尖美百貨前搭乘
    乙○○所駕駛之營業小客車，至高雄縣鳳山市○○路二二巷一一號住處，本欲由
    家人代為支付計程車費，因家中無人，又無法支付計程車費，竟意圖免支付計程
    車費之財產上不法利益，自家中取出其所有之水果刀一把，置於所穿著之夾克內
    ，回到上開營業小客車駕駛座旁，指示乙○○繼續開往高雄縣鳳山市灣頭南巷一
    五一號前僻靜處，見四下無人有機可趁，即以右手持預藏之水果刀抵住乙○○之
    頸部之方法恐嚇乙○○，致乙○○心生畏懼，惟乙○○仍奮力抵抗，詎丙○○竟
    基於傷害人之身體之犯意，與乙○○發生拉扯，致乙○○受有左大拇指背部割裂
    傷一乘零點三公分、擦傷一乘零點三公分、一乘零點二公分、左食指底部擦傷零
    點五乘零點一公分、左第三指擦傷零點五乘零點二公分等傷害，嗣經乙○○用手
    抓住丙○○持刀之右手，用力將水果刀奪下，並制伏丙○○，喝令丙○○進入該
    車後行李箱內，且託人報案，再將車開至警局，丙○○之恐嚇犯行始未得逞，經
    警扣得丙○○作案之水果刀一把。
二、案經乙○○訴由高雄縣政府警察局移送臺灣高雄地方法院檢察署檢察官偵查起訴
    。
    理  由
一、按本件被告丙○○所犯係死刑、無期徒刑、最輕本刑為三年以上有期徒刑以外之
    罪，其於準備程序就前揭被訴事實為有罪之陳述，經受命法官告知簡式審判程序
    之旨，並聽取其與公訴人之意見後，本院認無不得或不宜改依簡式審判程序進行
    之情事，依刑事訴訟法第二百七十三條之一第一項、第二百八十四條之一規定，
    裁定本件由受命法官獨任進行簡式審判程序，合先敘明。
二、右揭犯罪事實，業據被告丙○○於警詢、偵查及本院審理中均坦承不諱，核與告
    訴人乙○○之指訴相符，並有被告作案之水果刀一把扣案可證，及大東醫院所出
    具告訴人之診斷證明書一紙附卷可稽，足認被告前揭自白與事實相符，應堪採為
    被告有罪之證據。又被告係意圖免支付計程車費之財產上不法利益，而以右手持
    預藏之水果刀抵住告訴人之頸部，雖係對告訴人施以強暴手段，而告訴人突遭此
    暴行，亦難免心生畏懼，惟告訴人仍奮力抵抗，與被告發生拉扯，且在短時間內
    ，即用手抓住被告持刀之右手，用力將水果刀奪下，並制伏被告，喝令被告進入
    所駕駛之營業小客車後行李箱內，顯見告訴人當時尚有相當之意思自由，依社會
    一般通念，尚未達不能抗拒之程度，是被告所為自與強盜罪之構成要件不合，附
    此敘明。綜上所述，本案事證明確，被告右揭恐嚇得利未遂及傷害等犯行，均堪
    認定。
三、核被告丙○○所為，係犯刑法第三百四十六條第三項、第二項之恐嚇得利未遂罪
    及同法第二百七十七條第一項之傷害罪。公訴人起訴原認被告係犯刑法第三百四
    十六條第三項、第一項之恐嚇取財未遂罪嫌，惟查，被告持刀恐嚇告訴人乙○○
    時，主觀上係意圖免支付計程車費之財產上不法利益，客觀上亦未要求告訴人交
    付財物，業據被告供述及告訴人陳述明確，公訴意旨漏未斟酌此點，而認被告係
    犯刑法第三百四十六條第三項、第一項之恐嚇取財未遂罪嫌，尚有未洽，惟蒞庭
    檢察官已當庭變更論罪法條為同法第三百四十六條第三項、第二項之恐嚇得利未
    遂罪，是本院毋庸諭知變更起訴法條，附此敘明。被告所犯上開二罪間，有方法
    目的、原因結果之牽連關係，應從一重恐嚇得利未遂罪論處。又被告已著手恐嚇
    得利犯行之實施，而尚未得到免支付計程車費之財產上不法利益，為未遂犯，應
    依刑法第二十六條前段之規定減輕其刑。爰審酌被告正值青年，竟不思奮發向上
    ，僅因無法支付計程車費，即持刀恐嚇告訴人，致告訴人在反抗時，受有前揭傷
    害，危及告訴人之生命、身體及財產安全，嚴重危害社會治安，惟念其恐嚇得利
    犯行尚未得逞，即遭告訴人制伏，犯後並坦承犯行，態度尚佳等一切情狀，量處
    如主文所示之刑。扣案之水果刀一把，係被告所有供本件犯罪所用之物，業據被
    告於本院審理中供承在卷，爰依刑法第三十八條第一項第二款規定宣告沒收。
據上論斷，應依刑事訴訟法第二百七十三條之一第一項、第二百八十四條之一、第二
百九十九條第一項前段，刑法第三百四十六條第三項、第二項、第二百七十七條第一
項、第五十五條、第二十六條前段、第三十八條第一項第二款，罰金罰鍰提高標準條
例第一條前段，判決如主文。
本案經檢察官甲○○到庭執行職務。
中      華      民      國    九十三    年      二      月    二十四    日
                                  臺灣高雄地方法院刑事庭
                                      法  官 王雅苑
右正本證明與原本無異。
如不服本判決，應於判決送達後十日內，向本院提出上訴狀。
                                      書記官 黃琬婷
中      華      民      國    九十三    年      二      月    二十四    日
附錄法條：
中華民國刑法第三百四十六條
(單純恐嚇罪)
以前項方法得財產上不法之利益，或使第三人得之者，亦同。
前二項之未遂犯罰之。
中華民國刑法第二百七十七條
(普通傷害罪)
傷害人之身體或健康者，處三年以下有期徒刑、拘役或一千元以下罰金。
